【裁判字號】    90,重訴,8
【裁判日期】    900919
【裁判案由】    殺人
【裁判全文】
臺灣彰化地方法院刑事判決                              九十年度重訴字第八號
    公  訴  人  臺灣彰化地方法院檢察署檢察官
    被      告  乙○○
    指定辯護人  本院公設辯護人 戊○○
右列被告因殺人等案件，經檢察官提起公訴（九十年度偵字第七四七號），本院判決
如左：
        主  文
乙○○殺人，處有期徒刑壹拾年肆月，褫奪公權參年。
扣案之刀子壹支沒收。
        事  實
一、乙○○與譚一成係國中同學，彼此間至為熟識，因乙○○聽說譚一成在外面說乙○○頭腦有問題且是專門打小報告之人，又說要將乙○○怎樣就能怎樣，故乙○○乃於民國九十年一月二十六日到譚一成家中詢問譚一成有無此事，因二人相談
    不歡，乙○○即騎機車載譚一成到乙○○家中，乙○○乃獨自一人到屋內房間拿
    取刀子一把，並將該刀子藏放在其所穿之外套右側口袋內後，即到屋外與在外等
    候之譚一成一起騎機車到丙○○位於彰化縣二水鄉瓦厝巷五十號二樓之住處再度
    求證前述譚一成是否在外詆譭乙○○一事，乙○○與譚一成二人於當日晚上十時
    許到達丙○○二樓房間，乙○○當日並有飲酒（呼氣酒精濃度為每公升０．０六
    毫克），乙○○與譚一成二人在房間內又為此事起口角，乙○○乃要譚一成到房
    間外談論，譚一成不從，乙○○很生氣，即取出預藏之刀子，並對譚一成說：你
    到底要不要跟我出去等語，惟譚一成仍堅稱：我並沒有講些什麼，你不要想太多
    等語，乙○○乃大怒，即基於殺人之犯意，以右手所持之刀子刺向譚一成，致譚
    一成受有背部脊椎二點朝七點、距離頸部十二公分、距離身體邊緣十六公分、四
    ．七╳二╳一公分之刀刺傷，斜入第六肋骨造成穿透、並刺進肺臟及切肋間動脈
    ，導致肺塌陷及大量出血，雖經乙○○立即送往仁和醫院後再送伍倫醫院急救，
    仍因出血性休克於當日晚上十一時四十分不治死亡。上開兇刀並由乙○○丟棄在
    仁和醫院附近之水溝。嗣乙○○於犯罪被發覺前，在伍倫醫院外向到場處理之員
    警自首，並引領警方至仁和醫院附近之水溝起出兇刀一支。
二、案經被害人譚一成之父己○○告訴及彰化縣警察局田中分局報請台灣彰化地方法
    院檢察署檢察官偵查起訴。
        理  由
一、訊據被告乙○○固不否認其於右揭時地持刀刺中譚一成背部一刀，致譚一成死亡
    ，惟矢口否認有何殺人之犯意，辯稱：當時丙○○見譚一成並無還款之意思，乃
    先行動手捶打我之後腦，譚一成見狀即與丙○○拉扯，我即從外套口袋取出刀子
    ，欲刺向丙○○，惟當時丙○○正與譚一成拉扯，不知為何未刺中丙○○，反而
    刺中譚一成云云。惟查：（一）右揭事實業據被害人譚一成之父己○○指述甚詳
    ，而被害人譚一成於前揭時、地為被告持刀子刺向背部脊椎二點朝七點、距離頸
    部十二公分、距離身體邊緣十六公分、四．七╳二╳一公分之刀刺傷，斜入第六
    肋骨造成穿透、並刺進肺臟及切肋間動脈，導致肺塌陷及大量出血，送醫後仍不
    治死亡之事實，業經台灣彰化地方法院檢察署檢察官督同檢驗員到場相驗屬實，
    並製有勘驗筆錄、驗斷書、相驗屍體證明書及中山醫學院病理科解剖鑑定報告各
    一份在卷可稽。（二）被告於案發翌日檢察官訊問時即供稱：當時我與譚一成一
    起到丙○○家是要去求證一些事情，因他向我的朋友及家人說要我死，幾年前出
    車禍時就要讓我死，所以我們去丙○○家就是要求證他是否有說過那些話，當時
    我有與譚一成拉扯，但沒有打他也沒有踢他，只是叫他出來不要在朋友家內，他
    不理我，所以我進入房間在他背上刺他；我原本先去譚一成家載他，之後再載他
    去我家，是這時候拿刀子的，我載他去我家是為了拿刀子，譚一成並不知道我回
    家拿刀子，拿了之後載他去丙○○家求證，我們有金錢糾紛，加上他向我家人亂
    說話，在丙○○家爭執拉扯時，丙○○叫我們回去，爭執拉扯時間只有幾分鐘，
    之前談了二十分鐘左右，後來我拿刀子刺他背後一刀等語；核與當時在場之證人
    丙○○於警訊中證稱：當時我在床上休息，有聽到乙○○與譚一成二人爭吵，而
    當時看到譚一成叫乙○○到外面談事，二人到外面，當我到外面時看見譚一成背
    部插一把尖刀，我便大聲喊救命，叫我弟弟丁○○開車送譚一成至仁和醫院救治
    等語，大致相符。（三）雖被告於九十年二月九日檢察官訊問時即改稱：當天約
    晚上十點去丙○○家談事情，因譚一成欠丙○○二十萬元，尚欠五萬元未還，丙○○用拳頭打我，我不知他有無打譚一成，我叫譚一成趕快走，我本來是要去刺
    丙○○，譚一成不願走，我們三人扭打在一起，後來譚一成被丙○○拉過去，所
    以我才把刀子拿出來，我那時拿著刀子衝進去刺，就刺到譚一成，是丙○○要我
    為不實陳述云云。惟證人甲○○證稱：乙○○與譚一成是同學，二人從小便認識
    ，並一起打工，我回去二水時常看到他們一起出入，我知道丙○○因毒品案件被
    判刑，譚一成事後在吸毒意識不是很清楚的情形下，說出是他去報案丙○○才會
    被判刑的經過，丙○○後來他知道這回事，所以要譚一成支付丙○○因麻醉藥品
    管理條例案件判刑六月的易科罰金十六萬餘元，合計要譚一成付二十萬元，後來
    譚一成也同意付錢，後來譚一成沒有錢支付，我與丙○○去譚一成家時，譚一成
    之父己○○有當場拿十五萬元給丙○○，並講明以十五萬元抵二十萬元的債務（
    按即五萬元之債務不再催討）等語，而證人丙○○亦於本院訊問時證稱：借據雖
    係二十萬元，但己○○籌不出錢，我便說十五萬元就好，我並沒有再向譚一成要
    剩餘的五萬元等語；再被害人譚一成之父己○○於本院訊問時亦稱：後來丙○○
    並無再向我們要五萬元等語，從上開情事以觀，足認本件並無任何證據足以證明
    證人丙○○有違反當時和解之內容欲再向被害人譚一成索討五萬元，以致引起當
    天丙○○、譚一成及被告等三人之扭打，並造成被告拿刀欲刺證人丙○○而誤刺
    被害人譚一成。（四）再被告雖辯稱：係證人丙○○要伊不可牽扯到他，所以伊
    才會在警局及檢察官訊問時為不實之供述云云，惟被告於案發後即知其持刀刺殺
    被害人譚一成，而依社會常情，一般人均知悉觸犯殺人罪係相當嚴重之重罪，且
    如依被告所述其當時係欲剌證人丙○○，可知被告與證人丙○○關係並非良好，
    則被告怎可能會因證人丙○○要求被告不要牽扯到丙○○，即不顧自己可能將因
    而被判重刑，而隱瞞實情而為對自己最不利之供述，並為維護丙○○之陳述，是
    以被告此部分辯解亦因無其他積極證據足以佐證，而不足採信。（五）又被告持
    刀子刺向被害人背部一刀，斜入第六肋骨造成穿透、並刺進肺臟及切肋間動脈，
    而背部左心右肺為人身要害，以刀深刺足取人命，就被告之年紀經驗言無得諉為
    不知，乃明知猶有上開行為，被告有殺人之犯意甚明。（六）綜上各點所述，足
    認被告當日有飲酒（呼氣酒精濃度為每公升０．０六毫克，此有酒精度測試一紙
    在卷可稽），致情緒較易衝動，其為求證被害人譚一成是否在外對其詆譭一事，
    被告與被害人二人乃到丙○○二樓房間，二人在房間內又為此事起口角，被告乃
    要帶被害人到房間外談論，被害人不從，被告即取出預藏之刀子，並對被害人說
    ：你到底要不要跟我出去等語，惟被害人仍堅稱：我並沒有講些什麼，你不要想
    太多等語，被告乃大怒，即基於殺人之犯意，以刀子刺向被害人，此外並有照片
    二十張附卷可參及作案用之刀子一支扣案可資佐證，是以被告所辯顯係事後避重
    就輕之詞，不足採信，本件事證已臻明確，被告犯行堪予認定。
二、核被告所為，係犯刑法第二百七十一條第一項殺人罪嫌。又按刑法第六十二條前
    段所規定之自首，須對於未發覺之罪為之而受裁判者始克當之。所謂未發覺，乃
    指犯罪事實未為有偵查犯罪職權之公務員所發覺，或犯罪事實雖已發覺，而犯人
    為誰尚不知者而言（最高法院八十八年度台上字第五九二七號判決參照）。查被
    告於犯罪後，即於該管公務員發覺其為犯罪人前，向當日至伍倫醫院處理之員警
    自首，業據當日到場處理員警即田中分局警員黃金寶結證屬實，爰依刑法第六十
    二條規定減輕其刑。爰審酌被告犯罪之動機、手段、所生危害、犯罪後之態度等
    一切情狀，量處如主文所示之刑，以示懲儆。又依被告犯殺人罪之性質認有褫奪
    公權之必要，併予諭知。至於扣案之作案用之刀子一把（如扣押物品表編號一）
    為被告所有，供犯罪所用之物，業據被告供明在卷，爰依法併予宣告沒收。
據上論斷，應依刑事訴訟法第二百九十九條第一項前段，刑法第二百七十一條第一項
、第六十二條前段、第三十七條第二項、第三十八條第一項第二款，判決如主文。
中      華      民      國    九十      年      九      月     十九     日
                                臺灣彰化地方法院刑事第二庭
                                    法      官  石  馨  文
右正本證明與原本無異。
如不服本判決，應於判決送達後十日內，向本院提出上訴狀(須附繕本)。
告訴人或被害人對於判決如有不服具備理由請求檢察官上訴者，其上訴期間之計算係
以檢察官收受判決正本之日期為準。
                                    法院書記官  王  振  州
中      華      民      國    九十      年      九      月     二十     日
附錄法條
刑法第二百七十一條
殺人者，處死刑、無期徒刑或十年以上有期徒刑。
前項之未遂犯罰之。
預備犯第一項之罪者，處二年以下有期徒刑。


司法院資訊處製作；財團法人民間司法改革基金會備份。
